臺灣士林地方法院刑事判決　　　　　　　　　　　　　九十二年度易字第八二四號
　　公　訴　人　臺灣士林地方法院檢察署檢察官
　　被　　　告　甲○○
右列被告因竊盜案件，經檢察官提起公訴（九十二年度偵字第八六四三號），本院判
決如左：
    主  文
甲○○無罪。令入相當處所，施以監護陸月。
    理  由
一、公訴意旨略以：被告甲○○（原名李梨源）意圖為自己不法之所有，基於概括犯
    意，於民國九十二年八月二十三日下午五時十分許，攜帶其所有客觀上足為兇器
    之剪刀及霸王鎖各一支，連續在臺北縣八里鄉八仙樂園一百公尺處路旁，以上開
    工具打開車門之方式，竊取丁○○所有放置在車號ＤＡ─五五七五號自小客車車
    內之錢包一個〔內有識別證、家樂卡、亞太卡、大潤發卡、華僑銀行信用卡、金
    融卡、臺北國際商銀金融卡、健保卡、捐血卡、駕照、照片各乙張及加油發票一
    千一百十元、現金新台幣（下同）五百元〕及摩托羅拉牌手機一支、電子計算機
    一台、高速公路回數票十一張（以上三項物品係公訴人於本院九十二年十二月二
    十九日準備程序中當庭補充之事實）；及竊取丙○○放置在車號ＣＬ─一四六九
    號自小客車車內之高速公路回數票七張及現金八十六元。嗣為巡邏員警發現而查
    獲，並扣得霸王鎖一支。因認被告甲○○涉犯刑法第三百二十一條第一項第三款
    之加重竊盜罪嫌。
二、按心神喪失人之行為，不罰，刑法第十九條第一項定有明文。不能證明被告犯罪
    或其行為不罰者，應諭知無罪之判決；刑事訴訟法第三百零一條第一項亦有明文
    。本件公訴人認被告甲○○涉犯加重竊盜罪嫌，係以被告於警詢及偵查中之自白
    、證人即被害人丁○○、丙○○之證述，並有霸王鎖一支扣案，復有贓物認領保
    管單二紙、被告所提出類似作案用剪刀之照片一張存卷可稽，及檢察官勘驗筆錄
    為佐證。訊據被告甲○○坦承於右揭時地以剪刀為作案工具，竊取上開二輛汽車
    內財物之事實，惟辯稱：案發當時係有人在耳邊說話要脅伊去偷車內財物，否則
    要將伊的兒子帶走；扣案之霸王鎖係伊工作所用之工具，並非伊行竊所用之工具
    ，另伊未竊得被害人丁○○之錢包一個等語。經查：
  (一)被告對於首揭時地攜帶具有行兇可能性及危險性之剪刀竊盜之犯罪事實，供承不
    諱，並經證人即被害人丁○○、丙○○於偵查中指訴綦詳，且有霸王鎖一支扣案
    可佐，復有被告所提出類似作案用剪刀之照片一張、贓物認領保管單二紙及檢察
    官勘驗筆錄附卷可稽，是被告確有先後二次攜帶兇器竊盜之行為，應堪認定。
  (二)被告於警詢時、偵查中及本院審判時均能大略描述自己案發時之舉止，足見其記
    憶力及定向感尚佳。然刑法上所謂心神喪失人，非以其心神喪失狀態之毫無間斷
    為必要，倘行為時確在心神喪失之中，即令其在事先事後偶回常態，仍不得謂非
    心神喪失人。自刑事責任之觀點言之，行為時之心理狀態，已達於不能辨識行為
    之違法或不能依其識別而為行為之程度，即屬無責任能力。質言之，因精神疾病
    或其他原因之意識錯亂，致完全喪失理解力者，固無常態之是非辨識能力，亦有
    心理狀態仍足能辨別是非，而因一時情緒上反常衝動，不克自制，致不能依其識
    別而合理決定其行為者，有最高法院八十八年度台上字第一九七三號判決要旨足
    資參照。經本院將被告送往台北市立陽明醫院（下稱陽明醫院）鑑定被告於行為
    時之精神狀況，該院綜合被告之生活史、病史及鑑定時臨床所見，鑑定結果：被
    告自數年前開始出現幻聽，而精神病發後，生活功能及社會功能已有退化，有時
    對外界一般事物之理解、判斷力尚佳，但有時在精神病症狀影響下，其會完全喪
    失現實之理解、判斷力（如在幻聽影響下以針筒將高粱酒注射入自己體內），九
    十二年八月二十三日案發時尚未接受精神科之治療，其於涉案過程中受到幻聽明
    顯之影響而無法自主，且意識有些模糊，此狀況與過去自殺時失去現實判斷力雷
    同，故據以推斷其於九十二年八月二十三日涉案時之精神狀態應處於心神喪失之
    程度，其臨床診斷為「慢性精神分裂病，妄想型」，有同院九十三年三月二十九
    日北市陽醫精字第０九三六０二四九九００號函附鑑定精神報告書存卷足憑。且
    證人即被告父母乙○○、林蔥證稱：被告之頭部於九十、九十一年間被磚頭打到
    ，之後腦部就不正常，有語無倫次、自殺之現象，並謂有人在其旁說話等語（見
    本院九十三年八月三十日審理筆錄）。是由本院依卷內證據所得及陽明醫院對被
    告精神狀況所作前述鑑定，足認被告於行為時，確係處於心神喪失之狀態，應堪
    認定，則揆諸前揭規定之意旨，被告前開行為既已達心神喪失之狀態，自應諭知
    被告無罪之判決。
三、末查被告經診斷患有「慢性精神分裂病，妄想型」，業如前述，本院認其發病時
    對於本身、家人及社會大眾安全仍有危害之虞，應在精神科專業且長期之治療，
    並且定期規則追蹤，以防其發病再度危害社會大眾，另本案鑑定機關台北市立陽
    明醫院亦以專業之意見認被告之精神症狀明顯且已影響到其行為，且精神狀態不
    穩定，故建議其需接受規則之精神科治療。再佐以被告已離婚，現與父母同住，
    由父母照料其生活，惟其父母均已年逾七十，又無業、無資產，僅賴老人津貼維
    生，此節經證人即被告父母乙○○、林蔥證述明確，足見被告之家族支持系統薄
    弱，為期被告能接受妥適之治療與監護，並避免其再度造成他人財物之損失，及
    審酌被告病情之輕重程度，爰併宣告令入相當處所施以監護六月。
四、據上論斷，應依刑事訴訟法第三百零一條第一項、第二項，刑法第八十七條第一
    項、第三項，判決如主文。
本案經檢察官江林達到庭執行職務。
中　　　華　　　民　　　國　　九十三　　年　　　九　　　月　　二十  　　日
                                  臺灣士林地方法院刑事第四庭
                                      審判長法官  林秀鳳
                                          法  官  周明鴻
                                          法  官  何信慶
右正本證明與原本無異。
如不服本判決，應於判決送達後十日內，向本院提出上訴狀。
                                          書記官  楊哲偉
中　　　華　　　民　　　國　　九十三　　年　　　九　　　月　　二十　　  日
